臺北高等行政法院裁定
111年度救字第240號
聲  請  人  姜榮昇                                      
相  對  人  臺北市政府警察局松山分局
代  表  人  陳昭甫（分局長）
上列聲請人提起行政訴訟（本院111年度訴字第1423號），並聲
請訴訟救助，就訴訟救助部分，本院裁定如下：
　　主  文
聲請駁回。
聲請訴訟費用由聲請人負擔。
　　理  由
一、行政訴訟法第101條規定：「當事人無資力支出訴訟費用者
    ，行政法院應依聲請，以裁定准予訴訟救助。但顯無勝訴之
    望者，不在此限。」第102條第2項、第3項規定：「（第2項
    ）聲請人無資力支出訴訟費用之事由應釋明之。（第3項）
    前項釋明，得由受訴行政法院管轄區域內有資力之人出具保
    證書代之。」上開規定所稱無資力，是指窘於生活，且缺乏
    經濟上的信用者而言（另參酌最高行政法院前97年度裁聲字
    第18號判例）。又依行政訴訟法第176條準用民事訴訟法第2
    84條規定，聲請人為釋明其無資力支出訴訟費用，應提出得
    供法院即時調查的證據。而所謂釋明是指讓法院得到大致的
    心證，可以相信其主張為真實的程度。如聲請人未提出證據
    ，或提出的證據未能使法院可信其無資力支出訴訟費用的主
    張為真實，即應將其聲請駁回。
二、聲請意旨：聲請人具有中低收入戶證明，足以表徵窘於生活
    的事實，聲請人無資力支出訴訟費用，請准予訴訟救助。
三、聲請人對相對人提起行政訴訟（本院111年度訴字第1423號
    ），並聲請訴訟救助。聲請人雖提出臺北市松山區公所111
    年度中低收入老人生活津貼資格審查結果通知書，主張其無
    資力支出訴訟費用等等，但中低收入老人生活津貼發給辦法
    第2條第1項第2款及第2項規定：「（第1項）符合下列各款
    規定之老人，得依本法第12條第1項規定，申請發給生活津
    貼（以下簡稱本津貼）：……二、家庭總收入及財產符合下列
    基準：㈠家庭總收入：按全家人口平均分配之金額，每人每
    月未超過中央主管機關或直轄市主管機關當年公布最低生活
    費標準之2點5倍，且未超過臺灣地區平均每人每月消費支出
    之1點5倍。但有特殊情形，經直轄市、縣（市）主管機關報
    中央主管機關專案核定者，不在此限。㈡全家人口存款本金
    、投資及有價證券價值計算之合計金額：全家人口僅申請人
    1人時，未超過新臺幣250萬元；每增加1人，以增加新臺幣2
    5萬元為限。㈢全家人口所有之土地或房屋：未超過合理之價
    值。……。（第2項）符合社會救助法規定之低收入戶或中低
    收入戶申請本津貼時，免審查前項第2款所定事項。」這是
    主管機關提供中低收入老人生活津貼的標準，與有無資力支
    出訴訟費用的認定有別，聲請人仍應釋明其窘於生活且缺乏
    經濟上的信用（參見最高行政法院107年度裁聲字第802號裁
    定）。本件聲請人除提出上開審查結果通知書外，別無其他
    得以釋明其窘於生活且缺乏經濟上信用，致無資力支出訴訟
    費用的證據，或提出本院管轄區域內有資力之人出具的保證
    書釋明其事由，依前揭規定及說明，其聲請訴訟救助即無從
    准許，應予駁回。
四、依行政訴訟法第104條、民事訴訟法第95條、第78 條，裁定
    如主文。
中　　華　　民　　國　　111 　年　　12　　月　　5 　　日
　　　　　　　　　　  臺北高等行政法院第三庭
　                      　      審判長法  官　高愈杰
　　                          　      法  官　李君豪
　　　                                法  官　楊坤樵
上為正本係照原本作成。
如不服本裁定，應於送達後10日內向本院提出抗告狀（須按他造
人數附繕本）。
中　　華　　民　　國　　111 　年　　12　　月　　5 　　日
                                      書記官　高郁婷